臺灣板橋地方法院刑事判決　　　　　 99年度簡上字第1310號
上　訴　人
即　公訴人　臺灣板橋地方法院檢察署檢察官
被　　　告　林慧如
上列上訴人即公訴人因對被告詐欺案件，不服本院99年度簡字第
4048號於中華民國99年9 月30日所為之第一審刑事簡易判決（起
訴書案號：98年度偵字第27318 號、第26731 號、第25015 號、
第23103 號，移送併辦案號：臺灣板橋地方法院檢察署98年度偵
字第31642 號、第33755 號、臺灣桃園地方法院檢察署99年度偵
緝字第332 號、臺灣基隆地方法院檢察署98年度偵字第4981號）
提起上訴，由本院管轄第二審之合議庭判決如下︰
    主  文
上訴駁回。
    理  由
一、本件經本院合議庭審理結果，認第一審簡易判決所認定被告
    之犯罪事實及其所憑之理由、證據暨論罪科刑之法條，除原
    審判決附表編號5 至7 所載之行動電話門號「0000000000」
    顯係誤載而應予更正為「0000000000」外，均無不當，應予
    維持，並引用該第一審刑事簡易判決書、檢察官聲請簡易判
    決處刑書暨移送併辦書中關於認定被告犯罪事實及其所憑之
    理由、證據暨論罪科刑之法條部分之記載。
二、公訴人依告訴人黃嘉請求上訴暨公訴人於審理中補充論告
    之意旨略以：被告前於原審審理中就本件告訴人黃嘉所受
    之損害，尚未達成和解，並於開庭途中擅自離開，是被告犯
    後態度顯屬不佳；又被告係申辦十張SIM 卡門號交付詐騙集
    團使用，是相較同案僅交付一個帳戶供詐騙集團使用之共同
    被告林三和，被告之惡性顯較為重，惟原審僅判處與林三和
    相同之刑度，刑度顯屬過輕，恐被告不會記取教訓，將來仍
    會為己利益，繼續為幫助詐欺犯行，爰請撤銷原審判決改判
    較重之刑罰。
三、按法官於有罪判決如何量處罪刑，甚或是否宣告緩刑，均為
    實體法賦予審理法官裁量之刑罰權事項，法官行使此項裁量
    權，自得依據個案情節，參酌刑法第57條所定各款犯罪情狀
    之規定，於法定刑度內量處被告罪刑；除有逾越該罪法定刑
    或法定要件，或未能符合法規範體系及目的，或未遵守一般
    經驗及論理法則，或顯然逾越裁量，或濫用裁量等違法情事
    之外，並不得任意指摘其量刑違法（最高法院80年台非字第
    473 號、75年台上字第7033號、72年台上字第6696號、72年
    台上字第3647號判例要旨參照）；且在同一犯罪事實與情節
    ，如別無其他加重或減輕之原因，下級審量定之刑，亦無過
    重或失輕之不當情形，則上級審法院對下級審法院之職權行
    使，原則上應予尊重（最高法院85年度台上字第2446號判決
    要旨參照）。經查：
  (一)本件被告對原審判決所認定之事實並不爭執，並再於本院審
    理中陳述其於原審審理至本件上訴審理時止，均未能找到工
    作，且其係單親家庭尚有一個小孩要其撫養，其雖有意願與
    被害人和解，但其確實無經濟能力可應被害人一次給付賠償
    之要求等語，並就告訴人指訴之其擅自離庭之情節，澄清以
    當時於本院調解時，因其表示無法提出金錢，調解相對人中
    之一名男子即向其告知，其既無法提出賠償，留在該處也無
    用，其才離去等語；而本件原審審理之過程，原審係於99年
    1 月7 日行第一次準備程序期日，當時被告即到庭表示其係
    因求職誤信對方而申辦交付易付卡型門號，希望能與被害人
    商談和解後，由原審定於同年1 月20日進行調解程序，而被
    告雖於同日報到到場，惟依調解回報單記載被告自行離去，
    而當日參與調解者有同案被告林三和、被害人黃嘉、劉志
    仁、蔡松霖，而由林三和與三名被害人成立調解，復再由原
    審傳喚被告二人及被害人張慧楓、鄭燕萍於同年2 月24日進
    行調解程序，惟僅同案被告林三和到場，而未成立調解，嗣
    再由原審於同年3 月25日行第二次準備程序期日，被告到庭
    向原審表示其經濟上有困難無法賠償被害人並表示願意認罪
    ，再由原審合議庭裁定改以簡易判決處刑之事實，業據本院
    查閱原審卷宗無誤。是依本件原審審理過程，難認被告有上
    訴意旨所指訴之被告擅自離去而毫無悔意之情形，況以，原
    審判決於量刑中亦載明被告犯後「坦承犯行」、「態度尚可
    」，是就被告於原審審理過程中之情狀，顯已經原審於量刑
    時審酌在內。
  (二)又公訴人於論告時雖另以本件被告係申辦十張SIM 卡門號交
    付詐騙集團使用，其惡性顯較僅交付一個帳戶供詐騙集團使
    用之同案被告林三和為重，認原審就二人量處相同刑度係有
    不當。然查：
  1.交付SIM 卡門號供詐欺集團為使用之幫助詐欺之犯罪類型，
    該提供門號之幫助詐欺行為人，於交出其門號後，就該詐欺
    集團對交付門號究係為如何之使用（例如：係供該集團成員
    相互連絡使用、或持以為施行詐騙之用）、如以門號施行詐
    騙之詐騙通聯次數、及有多少被害人因受詐騙而匯款之詐欺
    結果，並無從明確預知或為控制，僅對其交付門號將可能造
    成詐騙集團持以為詐騙電話使用之該可能危害結果有抽象之
    認知；此外，SIM 卡門號與金融帳戶二者，係有本質之差異
    ，前者僅為通聯之功能、後者係為金錢儲匯提領交易之使用
    ，是單就功能而言，交付SIM 卡門號者可預見之事實，係知
    悉持有人將持以為通聯使用，而交付金融帳戶者所預見之事
    實，係知悉持有人將以該帳戶為金錢資金往來之使用，而就
    財產犯罪而言，金錢資金交易係直接與被害結果相連，電話
    通聯僅屬過程中之聯繫，依事實情狀，不必然有被害結果出
    現，是就交付上開各該物品與他人之各該交付者，以上開推
    論，固應以交付金融帳戶者之對於犯罪結果之可預見性較為
    高，惟就犯罪過程而言，則係以電話通聯先於金融帳戶之使
    用，是依上開觀察，就交付SIM 卡門號或金融帳戶為幫助詐
    欺犯罪之犯罪類型，因交付客體之本質差異，係難單就交付
    客體論斷行為人之惡性，更難僅此即認定何人應負較重之刑
    責，亦即，幫助犯之行為本質，其非難性在於其幫助行為，
    而幫助行為之惡性輕重，則在於幫助者對於幫助犯罪事實之
    認知程度。是就交付SIM 卡門號或金融帳戶之幫助詐欺罪，
    對各該行為人之幫助犯行之可非難性，除行為人交付多少門
    號或帳戶予詐騙集團外，並應審究行為人各係基於何種原因
    而為交付，其各對他人犯罪事實及其行為之幫助程度為論，
    除難逕以被害人數目及被害總金額作為量刑輕重之依據外，
    亦難僅以客觀上所交付之門號、帳戶數量作為量刑之標準，
    此外，於交付不同客體之行為人間，基於客體本質之差異，
    不得以交付客體作為彼此量刑輕重之比較標準，否則即有失
    刑罰之公平性及量刑之歸責性。
  2.依卷內事證，同案被告林三和係依報紙應徵工作而交付帳戶
    ，本件被告亦係依報紙應徵工作而購買並交付門號，致發生
    本件被害各該結果，是被告二人幫助詐欺犯行惡性，難認有
    特別重大情形存在，且亦無證據可認被告主觀認知情狀係重
    於同案被告，是原審量處二人相同刑度，難認有何違誤之情
    。是公訴人僅以被告二人交付客體數量作為量刑輕重標準，
    而未深究二人幫助行為之當時主觀認知及客觀情狀，即認被
    告刑度應較同案被告為重，顯有所失，是此部分之論告意旨
    ，亦難採認。
四、綜上所述，本件公訴人依告訴人請求以原審量刑過輕為由提
    起上訴，請求撤銷改判，為無理由，應予駁回。
據上論斷，應依刑事訴訟法第455 條之1 第1 項、第3 項、第36
8 條，判決如主文。
本案經檢察官林慈雁到庭執行職務。
中    華    民    國    100     年    3   月    30    日
                  刑事第四庭  審判長法  官  侯志融
                                    法  官  陳姵君
                                    法  官  陳世旻
以上正本證明與原本無異
不得上訴。
                                     書記官  梁福建
中    華    民    國    100     年    3   月    31    日